最高法院刑事判決　　　　　　九十六年度台上字第六五二八號
上　訴　人　甲○○
上列上訴人因違反槍砲彈藥刀械管制條例案件，不服台灣高等法
院中華民國九十四年四月八日第二審判決 (九十四年度上訴字第
四六九號，起訴案號：台灣板橋地方法院檢察署九十二年度偵字
第二一七一六號)，提起上訴，本院判決如下：
    主  文
原判決撤銷，發回台灣高等法院。
    理  由
本件原判決認定上訴人甲○○於民國九十二年十二月三日晚間六
時許，在台北市○○○路三十六之十七號一樓「獅子林商業大樓
」之「英雄館」模型玩具店（該店負責人吳勝裕，另案偵查中）
，以新台幣（下同）一萬九千餘元之代價，向姓名年籍不詳之成
年男子購得機械性能良好、可發射金屬鋼珠而具殺傷力之改造玩
具空氣長槍（槍枝管制編號0000000000）一支及可供該空氣長槍
使用之ＣＯ２鋼瓶三十二瓶、鋼珠一包（二百顆）、鉛珠（實際
顆數不詳），而未經主管機關許可持有之，並自購得後每日均在
台北縣三重市○○路○段四十三號三樓之九即其女友許玉芳之租
屋處陽台，栓上小型二氧化碳鋼瓶，而以該鋼瓶內氣體為動力，
對外朝道路安全島上其所擺放鐵罐發射鋼珠、鉛珠多次。迄同年
十二月五日晚上七時許，上訴人在上址住處陽台，另基於毀損之
犯意，持上開長槍朝對面即三重市○○路○段三十九號裕信汽車
股份有限公司三重營業所汽車展示場射擊鋼珠、鉛珠多發，致該
公司之落地窗二塊及水銀燈四個因而破裂損壞（涉毀損罪部分，
業經撤回告訴，經第一審為不受理之諭知）。嗣經警循線查獲，
並扣得其所有上開具殺傷力之玩具長槍一支及供該玩具長槍使用
之Ｃ０２鋼瓶等物等情。因而撤銷第一審該部分科刑判決，仍論
處上訴人未經許可，持有具有殺傷力之可發射金屬之改造玩具空
氣長槍罪刑，固非無見。
惟查(一)、審理事實之法院，就對被告之利益有重大關係，在客觀
上認為應行調查之證據，應依法詳加調查，然後基於調查所得之
心證，以為判斷之基礎。如事實尚非明確，而有應調查之證據未
予調查，為被告不利認定者，即有應於審判期日調查之證據未予
調查之違法。原判決固認定上訴人於九十二年十二月三日晚間六
時許，在台北市○○○路三十六之十七號一樓「獅子林商業大樓
」之「英雄館」模型玩具店（該店負責人吳勝裕），以一萬九千
餘元之代價，向姓名年籍不詳之成年男子購得上揭改造玩具空氣
長槍（槍枝管制編號0000000000）一支及其他ＣＯ２鋼瓶等物，
應負修正前槍砲彈藥刀械管制條例第十一條第四項未經許可，持
有具有殺傷力之可發射金屬之改造玩具空氣長槍罪責。原判決似
認定上揭（槍枝管制編號0000000000）改造玩具空氣長槍，係上
訴人在吳勝裕經營之「英雄館」模型玩具店購得。再本件扣案改
造玩具空氣長槍，經送內政部警政署刑事警察局鑑驗結果，認係
仿來復槍外型製造之玩具空氣長槍，以小型二氧化碳鋼瓶內氣體
為發射動力，機械性能良好，經實際試射，單位面積動能分別為
每平方公分24.72焦耳、23.17焦耳及24.33 焦耳，皆已超過足以
穿入人體皮肉層所得負擔之單位面積動能每平方公分20焦耳之標
準等情，固有該局出具之九十三年一月十三日刑鑑字第０九二０
二三五一二八號槍彈鑑定書影本一份在卷（見偵查卷）。然同一
槍枝，於另案台灣士林地方法院檢察署九十四年度偵字第八０九
號吳勝裕被訴違反槍砲彈藥刀械管制條例案件，經送內政部警政
署刑事警察局鑑驗結果，由該玩具長槍裝填系爭鉛珠擊發，經實
際試射結果，單位面積動能最高僅達每平方公分14.83 焦耳，尚
未達內政部警政署刑事警察局認定具有殺傷力之每平方公分24焦
耳（足以穿入豬隻皮肉層）之標準，有內政部警政署刑事警察局
九十三年十一月十六日刑鑑字第０九三０二一三四七一號函附鑑
定報告可稽，並經上訴人提出該案檢察官不起訴處分書在卷為憑
。雖前後二次鑑定之方法略有不同，前一次係以小型二氧化碳鋼
瓶內氣體為發射動力進行試射；後一次係以裝填鉛珠擊發試射，
然本件徵結在上揭玩具空氣長槍是否經過改造？有無殺傷力？若
未經改造，能否因試射之材料不同，而決定殺傷力之有無？原審
對於上揭攸關上訴人犯罪成立與否之客觀重要事項，未詳予調查
，遽行判決，自有應於審判期日調查之證據未予調查之違法。(二)
、上訴人於原審之辯護人以上訴人所持槍枝係購自台北市○○○
路獅子林大樓之模型玩具店，該商店係合法經營，上訴人主觀上
應無犯罪之故意云云。原審未於審判期日，就上訴人否認犯罪所
為有利之辯解，於判決理由內詳加論列，亦有理由不備。上訴意
旨執以指摘，尚非全無理由，應認原判決有撤銷發回更審之原因
。
據上論結，應依刑事訴訟法第三百九十七條、第四百零一條，判
決如主文。
中　　華　　民　　國　九十六　年　 十一　 月　二十三　日
                      最高法院刑事第九庭
                          審判長法官  洪　清　江
                                法官  李　伯　道
                                法官  韓　金　秀
                                法官  陳　晴　教
                                法官  宋　　　祺
      本件正本證明與原本無異
                                      書  記  官
中　　華　　民　　國　九十六　年 　十二 　月　　三　　日
                                                      v
